【裁判字號】    97,易,467
【裁判日期】    970917
【裁判案由】    侵占
【裁判全文】
臺灣苗栗地方法院刑事判決               97年度易字第467號
公  訴  人  臺灣苗栗地方法院檢察署檢察官
被      告  甲○○
上列被告因侵占案件，經檢察官提起公訴（96年度偵字第5218號
），本院判決如下：
    主  文
甲○○共同犯侵占罪，累犯，處拘役貳拾日，如易科罰金，以新
臺幣壹仟元折算壹日。
    事  實
一、甲○○前因竊盜案件，經法院判處有期徒刑6 月確定，於民
    國94年11月10日易科罰金執行完畢（構成累犯），與乙○○○（由檢察官另案偵辦，目前發布通緝中）係男女朋友關係
    ，明知乙○○○於民國96年11月間位於苗栗縣苗栗市大同里
    10 鄰 西勢美南120 號居處，係向丙○○所承租，居處內並
    附有聲寶牌20吋彩色電視機乙部，然僅為乙○○○所占有保
    管。詎甲○○與乙○○○基於意圖為自己不法所有之共同犯
    意聯絡與行為分擔，於96年11月2 日03時許，駕駛車牌號碼
    HM-6 476號自小貨車至上址，將丙○○所有之聲寶牌彩色電
    視機載回位於苗栗縣造橋鄉龍昇村5 鄰九車籠12之1 號住處
    ，而共同易持有為所有侵占入己。嗣丙○○發現上址缺少彩
    色電視機1 台，乃報警處理，經警循線於同年11月05日10時
    許，在甲○○上揭住所，扣得上開彩色電視機1 台（業經發
    還丙○○），而查獲上情。
二、案經丙○○訴由苗栗縣警察局竹南分局報告臺灣苗栗地方法
    院檢察署檢察官偵查起訴。
    理  由
壹、程序部分：
    按刑事訴訟法第159 條之5 第1 項之規定：「被告以外之人
    於審判外之陳述，雖不符前4 條之規定，而經當事人於審判
    程序同意作為證據，法院審酌該言詞陳述或書面陳述作成時
    之情況，認為適當者，亦得為證據。」、同條第2 項之規定
    ：「當事人、代理人或辯護人於法院調查證據時，知有第15
    9 條第1 項不得為證據之情形，而未於言詞辯論終結前聲明
    異議者，視為有前項之同意。」。而被告甲○○及檢察官於
    本院審理言詞辯論終結前，未對證人即被害人丙○○、證人
    麥順生等人於警詢時之陳述的證據能力表示異議。經本院審
    酌上開證人於警詢時之陳述之內容，認無不適當之情形，揆
    諸上述規定，亦均得為證據。
貳、實體部分：
一、被告甲○○否認有侵占犯行，辯稱：「有人在搞鬼，乙○○○的戶籍本來就在我那裡，我當時在樓上睡覺，乙○○○就
    借我的車子，載衣服、電視。11月5 日前兩天，大概是同月
    3 日，乙○○○就用車牌號碼ＨＭ-6476 號自小貨車載那電
    視機放在車上。那台車子實際上是我買的，登記乙○○○的
    名字，隔天即同月4 日因為我要用車子，我要去菜市場賣魚
    、賣菜，我就把電視機搬到我家裡面的客廳，我就去市場做
    生意，這台電視機我不知道是誰的，我也不知道乙○○○去
    哪裡搬的。」等語。
二、惟查：
  (一)證人丙○○於警詢時、檢察官偵查時證稱略以：其於96年11
    月2 日早上8 時左右，發現苗栗縣苗栗市大同里10鄰西勢美
    南120 號出租房屋內之聲寶牌20吋電視機遭竊。該處是乙○○○向其承租，警方於96年11月5 日上午10時左右，在被告
    甲○○位於苗栗縣造橋鄉龍昇村5 鄰九車籠12之1 號住處客
    廳所查獲的電視機1 台，其確定是其所失竊，因上述出租房
    屋先前曾粉刷過，在電視機的右下角之螺絲，有當初滴到油
    漆的痕跡等情（參偵卷第10至13頁、第49頁）。
  (二)證人麥順生於警詢時、檢察官偵查時證稱略以：其於96年11
    月2 日凌晨3 時許，在苗栗市大同里10鄰西勢美南120 號前
    ，發現乙○○○和甲○○在該處搬著1 台電視機走出來，正
    將電視機共同搬上車。其並未記該車的車號，但知道為藍色
    貨車，車斗上面有裝車篷，因上址係位於其隔壁，當時並未
    覺得有何異樣。但至當日上午8 時許，房東丙○○跑來詢問
    其是否看見何人搬東西，其即告以係乙○○○與甲○○所搬
    。其認識乙○○○與甲○○2 人，其當天確定甲○○有搬電
    視等情（參偵卷第15至18頁、第50頁）。
  (三)參以卷附之搜索同意書、苗栗縣警察局竹南分局搜索扣押筆
    錄、扣押物品目錄表（參偵卷第21至25頁）、照片（參偵卷
    第28至30頁）所示，可知警員在被告甲○○同意之下，於96
    年11月5 日10時許，在被告甲○○位於苗栗縣造橋鄉龍昇村
    5 鄰九車籠12之1 號住處客廳，查獲電視機1 台。而該台電
    視機後方螺絲處，確有油漆痕跡乙處（參偵卷第29頁照片）
    。由此可知，證人即被害人丙○○證稱上述電視機係其所失
    竊乙節，應屬實情，堪以採信。
  (四)復參酌證人麥順生於警詢、偵查時，均明確證稱該部電視機
    ，係被告甲○○與乙○○○2 人，於96年11月2 日凌晨3 時
    許，自苗栗市大同里10鄰西勢美南120 號房屋內，搬至1 部
    藍色小貨車上載走，並於是日上午8 時許告知證人丙○○等
    情，已如前述。而警員依據證人丙○○的報案，至被告甲○○上述住處客廳，查獲證人丙○○失竊之電視機1 台，足見
    證人麥順生之上述證詞為真，亦即前述電視機，確係被告甲○○與乙○○○2 人，自上述租屋處，搬至被告甲○○住處
    無訛。
  (五)再斟酌被告甲○○自承於96年11月4 日上午，自車牌號碼HM
    -6476 號自用小貨車上，將上述電視機搬至客廳等語。且其
    復陳稱上述自用小貨車，係其出資購買，作為賣魚、賣菜之
    用，但係登記乙○○○之名義等情。而觀諸卷附戶口名簿、
    行車執照（參偵卷第45至46頁）、個人資料查詢結果所示，
    可知上述自用小貨車，確係登記於乙○○○名下，及乙○○○設籍於被告甲○○上開住處等事實。由此可見，被告甲○○與乙○○○交情匪淺，乙○○○向證人丙○○承租上述房
    屋，該房屋內有證人丙○○所附之電視等情，被告甲○○應
    知之甚稔。而其於知悉此情下，竟未經證人丙○○之同意，
    與乙○○○將上述電視機搬至HM-6476 號自用小貨車上，復
    將之載往其上述住處置於客廳內，嗣於數日後方為警查獲，
    其確與乙○○○具有共同侵占該部電視機之犯意與犯行。其
    上述辯解，與證人麥順生、丙○○等人所述不符，亦與常情
    相違，足見為臨訟卸責之詞，不足採信。此外，復有贓物認
    領保管單、搜索同意書、苗栗縣警察局竹南分局搜索扣押筆
    錄、扣押物品目錄表、照片在卷可稽，其侵占犯行，洵堪認
    定。
  (六)至被告甲○○聲請傳喚乙○○○到庭為證，但經本院合法傳
    喚乙○○○並未到庭，此有送達證書、刑事報到單附於審卷
    可佐。且乙○○○於97年3 月6 日，業經臺灣苗栗地方法院
    檢察署以97年苗檢家偵廉緝字第174 號通緝中，此有臺灣高
    等法院被告前案紀錄表1 份在卷可考，由此足徵乙○○○業
    已逃匿無法傳喚到庭之事實。但本件事證已明，已如前述，
    縱乙○○○未到庭為證，亦無礙於本院前述事實的認定，附
    此敘明。
三、核被告甲○○所為，係犯刑法第335 條第1 項之侵占罪。被
    告與乙○○○2 人有犯意聯絡及行為分擔，為共同正犯。乙○○○利用租賃關係侵占上開電視機，其共同實施之被告甲○○無此特定關係，依刑法第31條第1 項規定，仍以共犯論
    ，附此敘明。又其有上述竊盜前科，於94年11月10日易科罰
    金執行完畢，此有臺灣高等法院被告前案紀錄表1 份在卷可
    考，其於前案執行完畢後5 年內再故意犯本案，為累犯，應
    依刑法第47條第1 項之規定，加重其刑。爰審酌被告犯罪之
    動機、手段、侵占之電視機價值非高、告訴人業已領回電視
    機1 台，及斟酌於本院否認犯行，犯後態度不佳等一切情狀
    ，量處如主文所示之刑，並諭知易科罰金之折算標準。
據上論斷，應依刑事訴訟法第299 條第1 項前段，刑法第28條、
第31條第1 項、第335 條第1 項、第47條第1 項、第41條第1 項
前段，刑法施行法第1 條之1 ，判決如主文。
本案經檢察官陳佞如到庭執行職務
中    華    民    國    97    年    9    月  1 7    日
                  刑事第三庭  審判長法  官  柳章峰
                                    法  官  林佩儒
                                    法  官  呂曾達
以上正本證明與原本無異。
如不服本判決，應於判決送達後10日內向本院提出上訴狀（應抄
附繕本），其未敘述上訴理由者，應於上訴期間屆滿後20日內補
提理由書狀於本院，上訴於臺灣高等法院臺中分院。告訴人或被
害人如對於本判決不服者，應具備理由請求檢察官上訴，其上訴
期間之計算係以檢察官收受判決正本之日期為準。
                                    書記官  許千士
中    華    民    國    97    年    9     月    18    日
附錄本案論罪科刑法條：
刑法第335條第1項。
中華民國刑法第335條
（普通侵占罪）
意圖為自己或第三人不法之所有，而侵占自己持有他人之物者，
處 5 年以下有期徒刑、拘役或科或併科 1 千元以下罰金。
前項之未遂犯罰之。


司法院資訊處製作；財團法人民間司法改革基金會備份。
